【裁判字號】    97,訴,435
【裁判日期】    970603
【裁判案由】    侵權行為損害賠償
【裁判全文】
臺灣板橋地方法院民事判決               97年度訴字第435號
原      告  速遞物流股份有限公司
法定代理人  乙○○
訴訟代理人  甲○○
被      告  丁○○
訴訟代理人  丙○○
上列當事人間請求侵權行為損害賠償事件，經本院於民國97年5
月20日言詞辯論終結，判決如下：
    主  文
被告應給付原告新臺幣陸拾伍萬元。
訴訟費用由被告負擔。
    事實及理由
一、原告起訴主張：
    (一)被告為原告之僱用人，其於民國96年8 月14日16時30分許
      ，駕駛7W-292貨車外出送貨時，因下雨視線不良，而在臺
      北市○○○路接近林森南路口處，撞毀訴外人鐘金旺停於
      路邊等待出售之中古車（車號1689-NM） 之車尾部分。嗣
      原告與鐘金旺經過多次調解，終於達成和解，並於96年10
      月11日簽有和解書1 份，原告並已依約給付鐘金旺新臺幣
      （下同）65萬元。其後原告多次以電話及存證信函催告被
      告出面協調其應負責之理賠金額，但被告皆不理會，爰依
      民法第188 條第3 項行使求償權，請求被告給付65萬元及
      自97年1 月31日起至清償日止，按週年利率百分之0 計算
      之利息。
    (二)對被告答辯所為之陳述：
      1.被告雖爭執原告僱用無駕駛執照之被告云云，但被告應
        徵時曾提出交通部公路總局臺北區監理所蘆洲監理站96
        年3 月28日北監蘆字第0962000700號函稱他目前申訴中
        ，還可以駕駛，來上班後第10天就出事，一共也只有上
        班20天左右。
      2.1689-NM 汽車是一台PORSCHE 寶仕特汽車，鐘金旺是車
        行，打算出賣該車，後來該車車尾部分遭被告撞毀，因
        其換修零件須從國外運來，要3 、4 個月才能送達臺灣
        ，所以鐘金旺才會要求此段期間無法出售該車所生之折
        舊費用，和解金65萬元中超過386,290 元部分之費用，
        就是折舊費。原告也認為鐘金旺此項請求合理，才會付
        款，且鐘金旺一開始是請求賠償90幾萬元，經原告不斷
        殺價，才以65萬元和解。
二、被告對其過失駕車撞毀1689-NM 汽車乙節固不爭執（本院卷
    第42頁），然仍略辯稱：
    (一)被告無照駕駛，原告竟然還僱用他，導致肇事後無法請領
      理賠。
    (二)原告主張之65萬元中，有30萬元是該車因車禍所生折舊，
      此部分不應由被告負擔。另由警察所製作之報告表中記載
      「第一當事人（即被告）負責第二當事人（即鐘金旺）車
      損復原」，可知被告只願負責將鐘金旺汽車車損復原，不
      包含折舊。
    (三)爰聲明：請求駁回原告之訴。
三、本件原告主張被告受其僱用於前揭時地駕駛7W-292貨車外出
    送貨時，過失撞毀1689-NM 汽車車尾部分，及原告業於96年
    10月11日與鐘金旺以65萬元達成和解書，並已依約給付65萬
    元等情，為被告所不爭執，並有打卡文件、調解筆錄、和解
    書、支票、道路交通事件調查報告表、補充資料表、當事人
    登記聯單、肇事現場照片2 幀（本院重調字卷第5 至10頁，
    訴字卷第35至38頁），堪信真實。
四、本件爭點厥為：(一)被告無駕駛執照，原告仍僱用被告開車送
    貨，導致肇事後無法請領理賠，原告得否請求被告賠償損失
    ？(二)本件車禍所生車損以外之其他折舊費用，應否由被告負
    責？茲分述如下：
    (一)按受僱人因執行職務，不法侵害他人之權利者，由僱用人
      與行為人連帶負損害賠償責任。但選任受僱人及監督其職
      務之執行，已盡相當之注意或縱加以相當之注意而仍不免
      發生損害者，僱用人不負賠償責任；僱用人賠償損害時，
      對於為侵權行為之受僱人，有求償權，民法第188 條第1
      、3 項定有明文。其中第3 項既規定僱用人賠償損害時，
      對於為侵權行為之受僱人有求償權，則僱用人與受僱人間
      並無應分擔部分可言（最高法院85年度台上字第1131號判
      決要旨參照），亦即應由受僱人負終局之損害賠償責任，
      此由該項立法理由謂：「僱用人賠償損害時，不問其賠償
      情形如何，均得於賠償後向受僱人行使求償權，蓋以加害
      行為，究係出於受僱人，當然不能免除責任也，故設第3
      項以明其旨」，亦可得證。本件兩造間於肇事當時有僱用
      關係存在、被告於執行職務中不法過失侵害鐘金旺之權利
      ，及原告業以僱用人之身分賠償鐘金旺之損害等情，均已
      認定如前，則原告依據民法第188 條第3 項行使求償權，
      於法即屬有據。被告雖辯稱：原告僱用無駕照之被告，導
      致肇事後無法請領理賠云云，然被告乃因其駕照遭易處逕
      行註銷而無駕駛執照，尚非毫無駕駛經驗及能力，縱使原
      告所僱用者為無駕駛執照之被告，其僱用行為與被告駕車
      過失撞毀1689-NM 汽車間並不當然有相當因果關係，此外
      則無證據證明原告尚有其他監督、管理之過失，難謂被告
      得因原告前揭僱用行為而免除或減少應負之賠償責任。另
      被告雖稱「無法請領理賠」，但並未提出證據說明係何種
      保險理賠？金額若干？與本件車禍事故有何關連，且縱有
      保險理賠，被告是否當然能在理賠範圍內免除責任，亦有
      疑問，是其前揭所辯，尚無可採。
    (二)按負損害賠償責任者，除法律另有規定或契約另有訂定外
      ，應回復他方損害發生前之原狀；不能回復原狀或回復顯
      有重大困難者，應以金錢賠償其損害；損害賠償，除法律
      另有規定或契約另有訂定外，應以填補債權人所受損害及
      所失利益為限。依通常情形，或依已定之計劃、設備或其
      他特別情事，可得預期之利益，視為所失利益，民法第21
      3 條第1 項、民法第215 條及民法第216 條定有明文。又
      所謂所受損害，即現存財產因損害事實之發生而被減少，
      屬於積極的損害。所謂所失利益，即新財產之取得，因損
      害事實之發生而受妨害，屬於消極的損害（最高法院48年
      台上字第1934號判例參照）。本件1689-NM 汽車遭被告撞
      擊後，總計支出修理費用436,110 元（其中零件費為337,
      510 元，工資為98,600元），該車為西元2000前出廠之敞
      篷車27手排雙人座跑車，新車價310 萬元，肇事當時車況
      正常，市場價格約120 萬元，事故發生修復後殘值約90萬
      元，另因其修理廠零件必須由國外進口，耗時約4 個月，
      時間已屆年度交換期，損失約15萬元等情，業據原告提出
      估價單及汽車鑑定報告書為證（本院卷第16至18頁），被
      告對此等文書之真正及內容亦未提出爭執（本院卷第42頁
      ），堪信真實。被告雖辯稱：原告主張之65萬元中，有30
      萬元是該車因車禍所生折舊，此部分不應由被告負擔，另
      由警察所製作之報告表中記載「第一當事人（即被告）負
      責第二當事人（即鐘金旺）車損復原」，可知被告只願負
      責將鐘金旺汽車車損復原，不包含折舊云云，然縱被告曾
      於員警詢問時表示願意願負責將鐘金旺汽車車損復原，亦
      僅足證明其有修復車損之意願，並不當然因此免除其他依
      法應負之賠償責任。又被告雖主張其無庸負責折舊之30萬
      元部分云云，然由前揭鑑定報告內容，可知該車乃因本件
      車禍事故受損而須修復，致其市價由原本之120 萬元降為
      90萬元，其因此所受價值積極減損之損害結果與被告之過
      失駕車行為既有相當因果關係，被告當應就此部分之損害
      負賠償責任。另查該車乃代售之中古汽車，其既處於隨時
      得以出賣之情形，倘無本件事故發生，依通常情形，應可
      預期其得順利出售，則因等待零件從國外運至國內而無法
      完成修復乃至於出售之4 個月期限利益，應屬所失利益之
      範圍，此4 個月等待期間所失利益15萬元與被告之過失駕
      車行為既有相當因果關係，則其就此部分之損害亦應負責
      。從而，被告辯稱其無庸就車損以外之部分負責云云，尚
      屬無據，並無可採。
五、綜上所述，原告既係以僱用人身分與鐘金旺達成和解，並已
    依約支付65萬元之和解金，而被告所提前揭抗辯，復經本院
    認定為無理由，則原告依民法第188 條第3 項對被告行使求
    償權，請求被告給付65萬元，為有理由，應予准許。至原告
    除該65萬元外，雖另請求被告給付自97年1 月31日起至清償
    日止之利息，惟依其起訴狀訴之聲明欄及事實及理由欄之記
    載，其主張之利率既為「週年利率百分之0 」，此後迄至本
    院言詞辯論終結為止，亦未擴張其聲明請求之範圍，等同並
    未為此請求，本院自另為准駁判決之必要，附此說明。
據上論結，本件原告之訴為有理由，依民事訴訟法第78條，判決
如主文。
中    華    民    國    97    年    6     月    3     日
                  民事第二庭?法  官  楊明佳
以上正本係照原本作成
如對本判決上訴，須於判決送達後20日內向本院提出上訴狀
中    華    民    國    97    年    6     月    3     日
                            ?書記官  楊璧華


司法院資訊處製作；財團法人民間司法改革基金會備份。
